【裁判字號】    97,訴緝,47
【裁判日期】    970319
【裁判案由】    毒品危害防制條例
【裁判全文】
臺灣板橋地方法院刑事判決              97年度訴緝字第47號
公  訴  人  臺灣板橋地方法院檢察署檢察官
被      告  甲○○
上列被告因違反毒品危害防制條例案件，經檢察官提起公訴（96
年度毒偵字第2485、2896、2942、3767號），被告於本院準備程
序進行中就被訴事實為有罪之陳述，經本院合議庭裁定由受命法
官獨任進行簡式審判程序，判決如下：
    主  文
甲○○施用第二級毒品，累犯，處有期徒刑伍月，減為有期徒刑
貳月又拾伍日；扣案之甲基安非他命肆包（驗餘毛重參拾玖點零
捌公克，含不可析離之外包裝袋肆個），沒收銷燬之；扣案之分
裝杓貳支、吸食器壹組，均沒收之。又施用第一級毒品，累犯，
處有期徒刑柒月，減為有期徒刑參月又拾伍日；扣案之甲基安非
他命（驗餘淨重分別為拾貳點捌貳公克、零點伍捌玖公克）、甲
基安非他命殘渣袋肆個上殘留之微量甲基安非他命（量微無法秤
重），均沒收銷燬之；扣案包裝上開甲基安非他命之外包裝袋共
貳拾個、吸食器壹組、玻璃球吸食器壹個、分裝匙壹支，均沒收
之。又施用第二級毒品，累犯，處有期徒刑伍月，減為有期徒刑
貳月又拾伍日。又施用第二級毒品，累犯，處有期徒刑伍月；扣
案之甲基安非他命（驗餘淨重捌點貳壹公克），沒收銷燬之；扣
案包裝上開甲基安非他命之外包裝袋壹個，沒收之。應執行有期
徒刑壹年；扣案之甲基安非他命肆包（驗餘毛重參拾玖點零捌公
克，含不可析離之外包裝袋肆個）、甲基安非他命（驗餘淨重拾
貳點捌貳公克、零點伍捌玖公克）、甲基安非他命殘渣袋肆個上
殘留之微量甲基安非他命（量微無法秤重）、甲基安非他命（驗
餘淨重捌點貳壹公克），均沒收銷燬之；扣案之分裝杓貳支、吸
食器共貳組、包裝上開甲基安非他命之外包裝袋共貳拾壹個、玻
璃球吸食器壹個、分裝匙壹支，均沒收之。
    事  實
一、甲○○前於民國87年間因施用毒品案件，經送觀察、勒戒後
    ，認無繼續施用毒品之傾向，由臺灣板橋地方法院檢察署檢
    察官於87年8 月10日以87年度偵字第14843 號為不起訴處分
    確定。復因施用毒品案件，經送觀察、勒戒後，認無繼續施
    用毒品之傾向，經同署檢察官於87年9 月30日以87年度偵字
    第11663 號為不起訴處分確定。再因施用毒品案件，經本院
    以87年度毒聲字第3780號裁定令入戒治處所施以強制戒治，
    於89年2 月25日戒治期滿執行完畢，並經同署檢察官以87年
    度偵字第25717 號聲請簡易判決處刑，經本院以88年度簡上
    字第110 號撤銷原判決，判處有期徒刑6 月確定。又因施用
    及持有毒品案件，經本院以89年度毒聲字第3773號裁定令入
    戒治處所施以強制戒治，於90年7 月3 日戒治期滿執行完畢
    ，並經同署檢察官以89年度毒偵字第3254號提起公訴，經本
    院以89年度訴字第1451號就持有第一級毒品部分，判處有期
    徒刑4 月，就連續施用第二級毒品部分，判處有期徒刑8 月
    ，應執行有期徒刑11月，嗣提起上訴，經臺灣高等法院以90
    年度上易字第969 號駁回上訴確定。復因轉讓毒品案件，經
    本院以88年訴字第1221號判處有期徒刑7 月，經提起上訴，
    經臺灣高等法院以88年度上訴字第3730號駁回上訴，復經最
    高法院以91年度台上字第1755號駁回上訴確定。另犯偽造文
    書案件，經本院以89年度訴字第1331號判處有期徒刑5 月確
    定。後3 案件經定執行刑為有期徒刑1 年9 月確定，並與上
    開施用毒品案件所判處有期徒刑6 月部分接續執行，於91年
    11月6 日假釋出監交付保護管束，於92年7 月15日交付保護
    管束期滿未經撤銷而以已執行完畢論。繼之又因施用毒品案
    件，分別經本院以93年度簡字第1890號判處有期徒刑6 月，
    及以94年度易字第107 號判處有期徒刑10月確定，並接續執
    行，於95年3 月16日執行完畢。
二、詎猶不思悛悔，分別為下列施用毒品犯行：(一)基於施用第二
    級毒品甲基安非他命（起訴書誤載為安非他命）之犯意，於
    96年3 月20日中午12時許，在臺北縣中和市○○路126 巷1
    弄2 之2 號3 樓住處，以將第二級毒品甲基安非他命放入吸
    食器中用火燒烤產生煙霧而以口、鼻吸其煙氣之方式，施用
    第二級毒品甲基安非他命1 次。嗣於同年月24日凌晨0 時15
    分許，在上址住處為警查獲，並扣得甲○○所有之甲基安非
    他命4 包（驗前毛重39.1公克，因鑑驗使用0.02公克，含不
    可析離之外包裝袋4 個）、分裝杓2 支、吸食器1 組。(二)基
    於施用第一級毒品海洛因及第二級毒品甲基安非他命（起訴
    書誤載為安非他命）之犯意，於96年4 月10日下午某時，在
    上址住處，以將第一級毒品海洛因及第二級毒品甲基安非他
    命混合放入吸食器中用火燒烤產生煙霧而以口、鼻吸其煙氣
    之方式，施用第一級毒品海洛因及第二級毒品甲基安非他命
    1 次。嗣於同日下午5 時35分許，在上址住處為警查獲，並
    扣得甲○○所有之甲基安非他命15包（驗前淨重13公克，因
    鑑驗使用0.18公克）、甲基安非他命殘渣袋4 個、吸食器1
    組、玻璃球吸食器1 個、分裝匙1 支，及在甲○○借予謝汝
    南之外套口袋內扣得甲○○所有之甲基安非他命1 包（驗前
    淨重0.6 公克，因鑑驗使用0.011 公克）。(三)基於施用第二
    級毒品甲基安非他命（起訴書誤載為安非他命）之犯意，於
    96年4 月12日某時，在上址住處，以將第二級毒品甲基安非
    他命放入吸食器中用火燒烤產生煙霧而以口、鼻吸其煙氣之
    方式，施用第二級毒品甲基安非他命1 次。嗣於同日上午10
    時50分許，在上址住處為警查獲。(四)基於施用第二級毒品甲
    基安非他命（起訴書誤載為安非他命）之犯意，於96年5 月
    13日凌晨0 時許，在臺北縣中和市○○路1184號美芙汽車旅
    館302 號房內，以將第二級毒品甲基安非他命放入吸食器中
    用火燒烤產生煙霧而以口、鼻吸其煙氣之方式，施用第二級
    毒品甲基安非他命1 次。嗣於同日凌晨1 時40分許，在上址
    汽車旅館302 號房內為警查獲，並扣得甲○○所有之甲基安
    非他命1 包（驗前淨重8.23公克，因鑑驗使用0.02公克）。
三、案經臺北縣政府警察局海山分局、樹林分局、中和分局報請
    臺灣板橋地方法院檢察署檢察官偵查起訴。本院於準備程序
    進行中，被告就被訴事實為有罪之陳述，經告知被告簡式審
    判程序之旨，並聽取當事人之意見後，裁定進行簡式審判程
    序。
    理  由
一、上揭犯罪事實，業經被告甲○○於本院準備程序及審理中坦
    承不諱，並有甲基安非他命共21包、分裝杓2 支、吸食器共
    2 組、甲基安非他命殘渣袋4 個、玻璃球吸食器1 個、分裝
    匙1 支扣案可資佐證，而被告經警於96年3 月24日、同年4
    月12日、同年5 月13日採集其尿液送驗結果，均呈安非他命
    類陽性反應，亦有臺北縣政府警察局海山分局毒品危害防制
    條例被移送者姓名暨代碼對照表1 紙、臺北縣政府警察局中
    和分局毒品案犯罪嫌疑人姓名及代碼對照表2 紙、臺灣檢驗
    科技股份有限公司96年4 月10日報告編號CH／2007／31234
    號濫用藥物尿液檢驗報告、96年5 月7 日報告編號CH／2007
    ／40899 號濫用藥物尿液檢驗報告、96年7 月6 日報告編號
    CH／2007／61271 號濫用藥物尿液檢驗報告各1 紙附卷可稽
    （按人體施用甲基安非他命後，其主要代謝物中，未改變型
    態之甲基安非他命占施用劑量達百分之43，安非他命則約為
    百分之5 ；人體若係施用安非他命後，主要代謝物中則有未
    改變型態之安非他命，但無甲基安非他命，此經法務部調查
    局以93年5 月4 日調科壹字第09362413980 號函釋明在案，
    足見人體若施用安非他命，其尿液代謝物不可能出現甲基安
    非他命，惟人體若施用甲基安非他命，其尿液代謝物除主要
    有甲基安非他命外，亦可能有少量之安非他命，是由被告上
    開3 次所採尿液中檢出之安非他命濃度分別為2005、5795、
    1162ng/ml ，甲基安非他命濃度分別為18973 、102647、
    17412ng/ml可知，被告應係施用甲基安非他命而非安非他命
    ），另被告經警於96年4 月10日採集其尿液送驗結果，呈嗎
    啡及安非他命類陽性反應，亦有臺北縣政府警察局樹林分局
    毒品危害防制條例被移送者姓名暨代碼對照表1 紙、臺灣檢
    驗科技股份有限公司96年5 月9 日報告編號CH／2007／4103
    2 號濫用藥物尿液檢驗報告各1 紙在卷可稽；再者，扣案之
    白色晶體經送鑑定結果，96年3 月24日查扣之白色晶體4 包
    均檢出甲基安非他命陽性反應，驗前毛重39.1公克，因鑑驗
    使用0.02公克，96年4 月10日查扣之白色晶體15包均檢出甲
    基安非他命成分，驗前淨重13公克，因鑑驗使用0.18公克，
    96年4 月10日在謝汝南所著外套口袋內查扣之白色晶體1 包
    亦檢出有甲基安非他命陽性反應，驗前淨重0.6 公克，因鑑
    驗使用0.011 公克，96年5 月13日查扣之白色晶體1 包亦檢
    出甲基安非他命陽性反應，驗前淨重8.23公克，因鑑驗使用
    0.02公克，有臺灣檢驗科技股份有限公司96年4 月17日報告
    編號CH／2007／40155 號、96年5 月9 日報告編號CH／2007
    ／40988 號、96年7 月10日報告編號CH／2007／61262 號濫
    用藥物檢驗報告各1 紙、內政部警政署刑事警察局96年5 月
    29日刑鑑字第0960071117號鑑定書1 紙在卷可稽，足認被告
    之自白與事實相符，洵堪採為認定事實之依據。事證明確，
    被告犯行已堪認定。
二、按92年7 月9 日新修正之毒品危害防制條例刪除二犯及三犯
    之規定，一改修法前繁雜之處遇程序，僅將施用毒品者簡化
    區分為初犯、再犯，並認施用毒品者係屬病患性犯人，以觀
    察、勒戒戒除其身癮，並以強制戒治去除其心癮。經觀察、
    勒戒或強制戒治執行完畢釋放後，若係5 年後再犯該條例第
    10條施用毒品罪者，與同條例第20條第1 項、第2 項關於「
    初犯」之處理方式相同，檢察官應先聲請法院裁定令被告入
    勒戒處所觀察、勒戒，並視有無繼續施用毒品傾向，決定應
    予釋放、為不起訴之處分，或應聲請法院裁定令入勒戒處所
    強制戒治；若係5 年內「再犯」同條例第10條施用毒品罪者
    ，依同條例第23條第2 項規定，檢察官則應依法追訴。觀諸
    該條例第20條第3 項之修正理由：「觀察、勒戒或強制戒治
    五年後再犯者，顯見前所實施之觀察、勒戒或強制戒治已足
    以遮斷其施用毒品之癮，為期自新及協助其戒除毒癮，對此
    5 年後再犯者，爰明定仍適用初犯之規定，先經觀察、勒戒
    、強制戒治之程序。」及同條例第23條第2 項之修正理由：
    「為配合簡化施用毒品犯之刑事處遇程序，並鑑於經觀察、
    勒戒或強制戒治執行完畢釋放後5 年內再犯者，其再犯率甚
    高，原據以實施之觀察、勒戒及強制戒治既已無法收其實效
    ，自應施以刑事處遇。」，顯然如施用毒品者係前經觀察、
    勒戒或強制戒治等治療程序執行完畢5 年後，始再施用毒品
    之「初犯」，因前所執行之觀察、勒戒或強制戒治已足收戒
    除毒癮之效，自應重新執行觀察、勒戒或強制戒治等治療程
    序，並於治療程序執行完畢後，由檢察官為不起訴處分，毋
    庸對之追訴處罰；反之，在「再犯」之情形，因其先前所為
    治療程序顯未能收戒斷毒癮之效，且考量施用毒品者之再犯
    率偏高，乃簡化其刑事處遇程序，而逕予追訴處罰，不再施
    以治療程序。參酌上開立法理由，修正毒品危害防制條例就
    施用毒品者，祇於「初犯」及「5 年後再犯」二種情形，有
    其追訴條件之限制，即須於初犯經觀察、勒戒或強制戒治釋
    放後，5 年內均無施用毒品之行為，始能認其前所實施之觀
    察、勒戒或強制戒治已足遮斷毒癮，而得於5 年後再犯時，
    再予適用初犯之規定，重行觀察、勒戒等程序。倘5 年內已
    經再犯，被依法追訴處罰，縱其第3 次（或第3 次以上）施
    用毒品之時間在初犯釋放5 年以後，即與「5 年後再犯」之
    情形有別，且因已於「5 年內再犯」，顯見其再犯率甚高，
    原實施觀察、勒戒或強制戒治，已無法收其實效，而無5 年
    戒斷期之存在，自無再經觀察、勒戒及強制戒治之必要，應
    由檢察官逕行起訴，始符新法修正之本旨。是本件被告前因
    施用毒品案件，經本院以89年度毒聲字第3773號裁定令入戒
    治處所施以強制戒治，於90年7 月3 日戒治期滿執行完畢後
    ，即因於93、94年間再犯施用毒品罪，分別經本院以93年度
    簡字第1890號判處有期徒刑6 月，及以94年度易字第107 號
    判決判處有期徒刑10月確定，此有臺灣高等法院被告前案紀
    錄表1 份附卷可考，被告於上開強制戒治執行完畢釋放後，
    既曾於5 年內再犯毒品危害防制條例第10條之罪，並經判刑
    確定，本次被告所犯毒品危害防制條例第10條之罪，自非屬
    毒品危害防制條例第20條第3 項所定「再犯」之情形，而應
    依法追訴，附此敘明。本件事證明確，應依法論科。
三、核被告甲○○就犯罪事實(一)、(三)、(四)所為，均係犯毒品危害
    防制條例第10條第2 項之施用第二級毒品罪，就犯罪事實(二)
    所為，則係犯毒品危害防制條例第10條第1 項之施用第一級
    毒品罪及同條例第10條第2 項之施用第二級毒品罪。其施用
    第一級毒品海洛因前及施用第二級毒品甲基安非他命前後持
    有第一、二級毒品海洛因及甲基安非他命之低度行為，應分
    別為施用之高度行為所吸收，均不另論罪。又被告於犯罪事
    實(三)所示時地係同時施用第一級毒品海洛因與第二級毒品甲
    基安非他命，其一行為同時觸犯毒品危害防制條例第10條第
    1 項及同條第2 項之罪，為想像競合犯，依刑法第55條之規
    定，應從一重之施用第一級毒品罪處斷。公訴人起訴意旨雖
    認被告係分別施用上開二種毒品，然此業為被告所否認，並
    供稱係同時施用該二種毒品，而公訴人復未舉證證明被告係
    分別施用前開二種毒品，自應為有利被告之認定。又被告所
    犯上開三個施用第二級毒品罪及一個施用第一級毒品罪，犯
    意各別，應予分論併罰。又被告有如犯罪事實欄所載犯罪科
    刑及執行完畢紀錄，有臺灣高等法院被告前案紀錄表1 份在
    卷可憑，其受有期徒刑之執行完畢後，5 年以內故意再犯本
    件有期徒刑以上之施用第一、二級毒品罪，均為累犯，應各
    依刑法第47條第1 項之規定加重其刑。爰審酌被告前已因施
    用毒品案件經送觀察、勒戒及強制戒治，並經法院多次判刑
    在案，有臺灣高等法院被告前案紀錄表1 份在卷可佐，仍不
    能戒除毒癮，再次漠視法令禁制而犯本罪，顯見其戒除毒癮
    之意志薄弱，惟念其犯後坦承犯行，態度尚佳，且施用毒品
    所生危害，實以自戕身心健康為主，對於他人生命、身體、
    財產等法益，尚無明顯而重大之實害等一切情狀，分別量處
    如主文所示之刑，以示懲儆。又「中華民國九十六年罪犯減
    刑條例」業經總統於96年7 月4 日公布，於同年7 月16日施
    行，被告實行犯罪事實(一)、(二)、(三)所載犯罪之時間均係在96
    年4 月24日以前，復無中華民國九十六年罪犯減刑條例所列
    不予減刑之情形，應依同條例第2 條第1 項第3 款之規定，
    就所受宣告之有期徒刑各減其刑期2 分之1 ，並與不得減刑
    之犯罪事實(四)部分所宣告之刑定其應執行刑。扣案之甲基安
    非他命4 包（驗餘毛重為39.08 公克，含不可析離之外包裝
    袋4 個）、甲基安非他命（驗餘淨重分別為12.82 公克、
    0.589 公克）、甲基安非他命殘渣袋4 個上殘留之微量甲基
    安非他命（量微無法秤重）、甲基安非他命（驗餘淨重8.21
    公克），均屬查獲之第二級毒品，不問屬於被告與否，均應
    依毒品危害防制條例第18條第1 項前段併予宣告沒收銷燬之
    。另扣案之分裝杓2 支、吸食器共2 組、包裝上開甲基安非
    他命之外包裝袋共21個、玻璃球吸食器1 個、分裝匙1 支，
    均係被告所有，供犯罪所用之物，業經被告於本院審理中供
    承明確，爰均依刑法第38條第1 項第2 款併予宣告沒收之。
    至其餘扣案物品，均與本件施用毒品犯罪無涉，業經被告於
    本院審理中供承明確，自無從併予宣告沒收或沒收銷燬之，
    附此敘明。
據上論斷，應依刑事訴訟法第273 條之1 第1 項、第299 條第1
項前段，毒品危害防制條例第10條第1 項、第2 項、第18條第1
項，刑法第11條前段、第55條、第47條第1 項、第51條第5 款、
第38條第1 項第2 款，中華民國九十六年罪犯減刑條例第2 條第
1 項第3 款、第7 條、第11條，判決如主文。
本案經檢察官陳佳宏到庭執行職務。
中    華    民    國    97    年    3     月    19    日
                      刑事第十六庭  法  官    曾淑娟
上列正本證明與原本無異。
如不服本判決應於送達後10日內向本院提出上訴狀
                                    書記官    謝雪紅
中    華    民    國    97    年    3     月    19    日
附錄本案論罪科刑法條全文：
毒品危害防制條例第10條
施用第一級毒品者，處 6 月以上 5 年以下有期徒刑。
施用第二級毒品者，處 3 年以下有期徒刑。


司法院資訊處製作；財團法人民間司法改革基金會備份。
